【裁判字號】    99,上易,886
【裁判日期】    991111
【裁判案由】    竊盜
【裁判全文】
臺灣高等法院臺中分院刑事判決         99年度上易字第886號
上  訴  人  臺灣南投地方法院檢察署檢察官
被      告  乙○○
上列上訴人因被告竊盜案件，不服臺灣南投地方法院98年度易字
第377號中華民國99年5月10日第一審判決（起訴案號：臺灣南投
地方法院檢察署98年度偵字第4796號），提起上訴，本院判決如
下：
    主  文
上訴駁回。
    理  由
一、本件公訴意旨略以：被告乙○○與謝振淋（業經原審判處拘
    役50日確定）基於意圖為自己不法所有之犯意聯絡，於民國
    98年11月13日上午10時許，騎乘不詳車號之機車，攜帶謝振
    淋所有之白色紗網、竹桿2支、塑膠袋4個，在南投縣埔里鎮
    ○○路75號前，共同竊取被害人丙○○所有之橄欖果實約30
    臺斤。因認被告乙○○亦涉犯刑法第320條第1項之竊盜罪嫌
    云云。
二、按犯罪事實應依證據認定之，無證據不得推定其犯罪事實，
    不能證明被告犯罪者，應諭知無罪之判決，刑事訴訟法第15
    4條第2項、第301條第1項分別定有明文。又犯罪事實之認定
    ，應憑真實之證據，倘證據是否真實尚欠明確，自難以擬制
    推測之方法，為其判斷之基礎。且認定犯罪事實之證據係指
    足以認定被告確有犯罪行為之積極證據資料而言，該項證據
    自須適合於被告犯罪事實之認定，始得採為斷罪資料。故刑
    事訴訟上之證明資料，無論其為直接或間接證據，均須達於
    通常一般人均不致有所懷疑，而得確信其為真實之程度，始
    得據為有罪之認定，若關於被告是否犯罪之證明未能達此程
    度，而有合理懷疑之存在，致使無從形成有罪之確信，根據
    罪證有疑，利於被告之證據法則，即不得據為不利被告之認
    定（參最高法院53年台上字第656號、29年上字第3105號、7
    6年度台上字第4986號及32年上字第67號判例）。
三、本件公訴人認被告涉犯上開罪嫌，無非係以被告及謝振淋均
    坦承不諱、該橄欖園之管理人丁○○之證述、卷附之贓物認
    領保管單、現場照片，及扣案之大型紗網1個、飼料袋4個、
    竹竿2支等為其依據。惟訊據被告乙○○，固坦承有與謝振
    淋一同前往上述地點摘取橄欖之事實，惟堅詞否認有竊取他
    人財物之意思，辯稱：謝振淋說要摘取橄欖浸泡藥酒治療身
    體酸痛，又說其摘不到，而請伊幫忙摘，伊有問謝振淋是否
    有跟人家（意指橄欖樹主）講好，前後在伊家中、街上市場
    邊、現場等處問了二、三次，謝振淋都說有，伊才不疑有他
    的與謝振淋同往摘取等語。
四、經查：
(一)、被告自警詢初始迄本院審理時，雖均坦承有摘取橄欖之客觀
    行為，惟其於警詢中辯稱：「我有問過謝振淋，謝振淋說他
    有向被害人詢問過並同意。」等語（參警卷第5頁筆錄），
    於檢察官偵訊中辯稱：「謝振淋說那個樹主住北部，我問他
    有無得到樹主的同意，他回答我說已經問好。」等語（參偵
    卷第16頁筆錄），於原審準備程序中辯稱：「那時候是謝振
    淋找我去的，他說跟別人說好，所以我才跟他一起去，我也
    不知道他有沒有跟別人講，他說他要摘回去浸酒。」等語（
    參原審卷第32頁筆錄）。足徵被告從未坦承其主觀上有竊盜
    之犯意。
(二)、證人謝振淋於原審審理中具結證稱；「在被查獲的前幾天，
    我在街上碰到乙○○，我說觀音路那邊有橄欖要給人家採，
    我說我不敢爬樹，乙○○說他敢，我有問他何時有空，可以
    一起去。」、「98年11月13日我有經過被告家，他說在家等
    我，我經過他家就直接跟他說要去了，我們就一起去。」、
    「（問：乙○○到現場之後，他有無問你說路邊這些橄欖樹
    是誰的？）他有問，我有說是姓劉的人，我之前已經跟人家
    講好，他們已經答應過。」、「（問：照你所說，現場看起
    來雜草叢生，沒有人管理，為何乙○○會問你是否可以採收
    ？）他是警察來時，才問我說有無經過別人同意，我說有，
    他在警局問我有無跟對方講好，我說有。」、「（問：你們
    還沒有去採收之前，到底有無跟乙○○講你已經跟姓劉的人
    講好？）有，在我去乙○○家找他的時候講的。」等語（參
    原審卷第57、61、62頁筆錄）。顯見證人謝振淋在第一次邀
    被告採橄欖、去被告家、到現場、經警查獲後，均有跟被告
    說已經跟橄欖樹主講好了。而證人謝振淋在原審審理中是有
    問才有答，其亦不曾說過只告訴被告一次關於「人家同意」
    之事，是其於各問題中，為前揭回答，並無何前後不一之處
    ，且謝振淋在第一次邀被告採橄欖、去被告家與被告同去現
    場、到了現場等三個時點，為取信被告，再三跟被告說有得
    到人家同意，並無何矛盾之處，於遭警查獲後，被告再次向
    謝振淋詢問到底有無得到人家同意，更屬事所當然。此益徵
    被告對此次摘取橄欖乙事，已盡量小心避免觸法，主觀上應
    無不法所有之犯意。
(三)、雖然被告無法確知謝振淋到底有無得到橄欖樹主之同意，惟
    告知其有得到橄欖樹主同意乙事者，係其認識之友人，並非
    無從查考或無任何信任關係之人，且係因友人謝振淋身體酸
    痛需要橄欖浸泡藥酒治療而邀其幫忙摘取橄欖，依常情其自
    無不信與不幫忙之理，是以縱然謝振淋並未得到橄欖樹主之
    同意，亦非能因此推論被告必也知情，而與謝振淋有犯意之
    聯絡。
五、綜上所述，本院認上訴人所舉之證據，尚無法使本院形成被
    告有犯竊盜罪之確信。本件被告雖有摘取橄欖之客觀行為，
    但無法因而推斷其主觀上有竊盜之犯意，尚非能遽以竊盜罪
    相繩。此外，復查無其他積極證據足資證明被告有何上訴人
    所指之竊盜犯行。原審以不能證明被告犯罪為由，諭知無罪
    之判決，並無不合。檢察官上訴意旨，仍執詞謂謝振淋作證
    時，就「何時告知被告已取得橄欖樹主同意」乙情，前後證
    述不一（證述情形如前筆錄），僅係為協助被告脫罪，指摘
    原判決不當，提起上訴，為無理由，應予駁回。
據上論斷，應依刑事訴訟法第368條，判決如主文。
本案經檢察官甲○○到庭執行職務。
中    華    民    國    99    年    11    月    11    日
            刑事第七庭    審判長法  官  林  榮  龍
                                法  官  王  義  閔
                                法  官  李  秋  娟
上列正本證明與原本無異。
不得上訴。
                                書記官  詹  錫  朋
中    華    民    國    99    年    11    月    11    日

司法院資訊處製作；財團法人民間司法改革基金會備份。
